【裁判字號】    96,上訴,4323
【裁判日期】    971021
【裁判案由】    毒品危害防制條例
【裁判全文】
臺灣高等法院刑事判決                96年度上訴字第4323號
上  訴  人  臺灣板橋地方法院檢察署檢察官
被      告  甲○○
指定辯護人  本院公設辯護人郭書益
上列上訴人因被告違反毒品危害防制條例案件，不服臺灣板橋地
方法院96年度訴字第1188號，中華民國96年8月16日第一審判決
（起訴案號：臺灣板橋地方法院檢察署95年度偵字第28806號、
96年度毒偵字第2055、2056、2057號），提起上訴，本院判決如
下：
    主  文
上訴駁回。
    理  由
一、公訴意旨略以：被告甲○○基於販賣第1 級毒品海洛因以營
    利之犯意，以其所有之行動電話號碼0000000000號撥打陳佳
    宏所有之0000000000號行動電話號碼聯絡買賣毒品事宜，於
    民國95年12月6日17時許，至臺北縣土城市○○路135巷18號
    5樓陳佳宏之住處，以新臺幣（下同）500元之價格，販賣第
    1級毒品海洛因1包約0.28公克予陳佳宏。嗣於95年12月8日
    18時許，為警在臺北縣土城市○○街111巷8弄5號4樓查獲，
    並扣得海洛因1包（驗餘淨重0.47公克）、電子磅秤1台、分
    裝袋50個、殘渣袋4個、注射針筒10支。因認被告涉犯毒品
    危害防制條例第4條第1項之販賣第1級毒品既遂罪嫌等語。
二、按犯罪事實應依證據認定之，無證據不得認定犯罪事實；又
    不能證明被告犯罪者，應諭知無罪之判決；刑事訴訟法第15
    4條第2項、第301條第1項分別定有明文。次按，認定犯罪事
    實所憑之證據，雖不以直接證據為限，間接證據亦包括在內
    ；然而無論直接或間接證據，其為訴訟上之證明，須於通常
    一般之人均不致有所懷疑，而得確信其為真實之程度者，始
    得據為有罪之認定，倘其證明尚未達到此一程度，而有合理
    之懷疑存在時，因而為無罪之判決，尚不得任意指為違法（
    最高法院76年臺上字第4986號判例參照）。再刑事訴訟法第
    161條第1項亦規定，檢察官就被告犯罪事實，應負舉證責任
    ，並指出證明之方法，是檢察官對於起訴之犯罪事實，應負
    提出證據及說服之實質舉證責任，倘其所提出之證據，不足
    為被告有罪之積極證明，或其指出證明之方法，無從說服法
    院以形成被告有罪之心證，基於無罪推定之原則，自應為被
    告無罪判決之諭知（最高法院92年度臺上字第128號判例意
    旨參照）。
三、本件檢察官認被告涉犯上開販賣第1 級毒品既遂罪嫌，係以
    證人陳佳宏於警詢、偵查中之證詞及扣案之海洛因1 包（驗
    餘淨重0.47公克）、電子磅秤1台、分裝袋50個、殘渣袋4個
    、注射針筒10支等物為論據。訊據被告否認有何販賣第1級
    毒品之犯行，辯稱：陳佳宏曾因沒有毒品施用，而以電話聯
    絡被告，但被告加以拒絕，並未販賣或交付毒品海洛因予陳
    佳宏等語。經查：
  (一)證人陳佳宏於95年11月28日警詢中證稱：「我於95年8月起
    至今，都是向甲○○購買毒品海洛因，500元的量可施用1次
    ，有時購買500元，有時購買1,000元。在我去他家購買毒品
    時，我見過他也有施用第1級毒品海洛因及第2級毒品安非他
    命」等語（見95年度偵字第28806號偵查卷第11頁），係謂
    在被告家中向其買毒品；於95年12月9日偵查中則證稱：「
    （有跟甲○○購買毒品？）有，最早是95年8月開始跟他買
    海洛因，最後1次是95年12月6日下午5、6點他拿來我家。大
    概跟他買10幾次。」、「（交貨地點？）他親自拿來我家。
    」等語，明確證述毒品交易地點為陳佳宏住處，彼2次有關
    向被告購買海洛因地點之陳述，乃交易之重要事項，或謂被
    告住處，或謂證人陳佳宏住處，前後證述已有不一；嗣於96
    年3月5日偵訊庭，先則證稱未向被告購買海洛因，繼另改稱
    於95年12月6日下午5、6點被告拿海洛因至其家中，價錢500
    元等語；於原審法院再改稱：「（甲○○有無賣一級毒品海
    洛因給你？）沒有。」、「（你所施用的海洛因來源為何？
    ）我跟朋友買的，朋友的綽號叫阿呆，他是男性，年紀我不
    知道。」、「（阿呆是否為庭上的被告？）不是。」、「我
    沒有跟甲○○買過海洛因。」、「（到底甲○○有無販賣海
    洛因給你過？）沒有。」等語（見原審卷第48頁至第52頁）
    ，比照警詢、偵訊之筆錄，究竟有無向被告購買毒品海洛因
    ，證詞明顯反覆，則其於警詢及偵查中之證詞是否屬實，即
    值得懷疑。參以陳佳宏因施用毒品海洛因於95年8月2日經查
    獲，於當日警詢時表示其所施用之毒品海洛因都是向住在板
    橋市○○路附近綽號「阿呆」之不詳姓名之男子所購入，此
    有本院依職權調取之台灣板橋地方法院95年度訴字第3107號
    陳佳宏違反毒品危害防制條例案件所附台灣板橋地方法院檢
    察署95年度毒偵字第5438號卷內之警詢筆錄可稽（見該卷第
    4頁至第6頁），與本案原審審理中陳佳宏所證述其毒品來源
    係「阿呆」者相符，而「阿呆」與被告並非同一人，復經陳
    佳宏於原審結證明確，則陳佳宏於95年11月25日本案警詢時
    、同年12月9日偵查中所陳稱其自95年8月起都是向被告購買
    海洛因云云，即與其前開於同年8月2日警詢時陳述毒品來源
    明顯不同，再者，犯施用第1級毒品罪者，供出毒品來源，
    因而破獲者，得減輕其刑，毒品危害防制條例第17條定有明
    文，因此，遭查獲施用毒品之人，或為減刑之利益，或為敷
    衍警方之調查而掩飾真正對其供毒者，乃至誣指不實之購毒
    來源等情形，尚非少見，陳佳宏於95年11月25日經查獲施用
    毒品嗣經判刑，有台灣板橋地方法院96年訴字第1242號判決
    影本可稽（見原審卷第81頁至第83頁），其係因被查獲施用
    毒品而為本件警詢之陳述，並不能排除其因前開種種動機而
    出言不實，自難僅憑證人陳佳宏於警詢、偵查中有關向被告
    購毒之證詞，即認被告有販賣海洛因予證人陳佳宏。
  (二)被告於95年12月8日經搜索而扣案之第1級毒品海洛因1包（
    驗餘淨重0.47公克）（見上開95年度偵字第28806號偵查卷
    第38頁），經送鑑驗結果，確含第1級毒品海洛因成分，有
    法務部調查局鑑定書在卷可稽（見上開偵查卷第53頁）。被
    告另於同年10月3日經搜索亦扣得海洛因1包，經鑑定淨重
    0.25公克，亦有調查局鑑定書可憑（見板橋地檢署95年毒偵
    字第6812號卷第16至19頁）。惟被告持有海洛因之數量並非
    龐大，且被告分別於95年10月3日、同年12月9日為警查獲時
    所採集之尿液經送驗結果，均有嗎啡陽性反應，有台灣檢驗
    科技股份有限公司濫用藥物尿液檢驗報告在卷可稽（見上開
    第28806號偵查卷第57頁、第6812號卷第41頁），足見被告
    確有施用第1級毒品海洛因之習性，是被告持有此部分扣案
    之海洛因，據其所述是為供己施用等語，尚屬可信，尚難據
    此即認其有販賣海洛因之犯行。此外，被告於95年10月19日
    再遭搜索，卻僅扣得安非他命，而未扣得海洛因，有當日搜
    索筆錄及扣押目錄表可稽（見板橋地檢署95年毒偵字第7197
    號卷第14頁至第17頁）。核上開3次搜索結果，或係少量持
    有海洛因，或係根本未持有之，均難作為認定被告販賣毒品
    犯嫌之佐證。
  (三)另檢方所調取陳佳宏所使用之0000000000號行動電話及被告
    所使用之0000000000號行動電話之通聯紀錄（見本院卷附台
    灣板橋地方法院檢察署96年10月30日乙○榮意95偵28806 字
    第103414號函所附），發現其2人於95年10月13日有多通由
    陳佳宏發話及1通由被告發話之通話紀錄、另於同月17日、
    18日各有1通及2通由陳佳宏發話之通話記錄，被告陳稱：其
    與陳佳宏一同在勒戒處受勒戒時認識，陳佳宏會打電話給被
    告，是為了向其索取毒品，但為其所拒絕等語，則單由上開
    通聯記錄，雖能證明彼2人有通話之事實，惟無通話之內容
    記錄，無從遽認其通話必係被告同意毒品之交易。
  (四)另扣案之海洛因殘渣袋、針筒10支（見上開偵查卷第28頁）
    ，雖係被告所有，惟係供施用海洛因所用之工具，或施用後
    殘留之物，不能以持有該等物品之事實，即認被告有何販賣
    海洛因予證人陳佳宏之犯行。又扣案之電子磅秤1台、分裝
    袋50個等物品（見上開偵查卷第28頁），其用途或許係供為
    秤、裝毒品之用，惟被告既有施用毒品行為，持有該等物品
    之事實可為施用毒品之目的，亦不能因該等工具遽推論認被
    告有販賣海洛因之犯行。
四、綜上所述，檢察官所舉之證據，尚不足以認定被告有於95年
    12月6日17時許，在陳佳宏位於臺北縣土城市○○路135巷18
    號5樓之住處，以500元之價格，販賣第1級毒品海洛因1包約
    0.28公克予陳佳宏，復無其他積極確切之證據足認被告有此
    部分之販賣第1級毒品之犯行，則就此起訴，自應為被告無
    罪之諭知。
五、檢察官上訴意旨：證人之前後陳述有部分前後不符時，究竟
    何者為可採，法院仍得本其自由心證予以斟酌，非謂一有不
    符或矛盾，即應認其全部均為不可採信。尤其在販賣毒品之
    重罪犯罪類型，證人或當事人於案發之初之供述，較少權衡
    利害得失或受他人之干預，較之事後翻異之詞為可信，即所
    謂案重初供，故除可證明其更異之詞與事實相符或其初供係
    虛偽者外，自不得任意捨棄初供而不採（最高法院95年度台
    上字第369號、83年台上字第3243號判決意旨參照）。證人
    陳佳宏於警詢時及檢察官偵查中之證述，係證人初被查獲時
    ，記憶清晰、未受外界干擾前之任意性陳述，相對於審理時
    已受被告騷擾後所為之證述較為可採。是原審認定事實及適
    用法律有上述之違法，自難認原判決妥適，請撤銷原判決，
    另為適當之判決等語。惟查，陳佳宏之證詞為不可採，已說
    明如前，實不宜以簡單之「案重初供」原則為被告有罪之認
    定，本件上訴為無理由，應予駁回。
據上論斷，應依刑事訴訟法第368條，判決如主文。
本案經檢察官繆卓然到庭執行職務。
中    華    民    國    97    年    10    月    21    日
                  刑事第十三庭  審判長法  官  曾德水
                                      法  官  陳恆寬
                                      法  官  趙文卿
以上正本證明與原本無異。
如不服本判決，應於收受送達後十日內向本院提出上訴書狀，其
未敘述上訴之理由者並得於提起上訴後十日內向本院補提理由書
（均須按他造當事人之人數附繕本）。
                                      書記官  葉金發
中    華    民    國    97    年    10    月    21    日


司法院資訊處製作；財團法人民間司法改革基金會備份。
